臺灣板橋地方法院刑事判決　　　　　　　　　　　　　　九十三年度重訴字第九號
　　公　訴　人　臺灣板橋地方法院檢察署檢察官
　　被　　　告　乙○○
　　選任辯護人　林辰彥律師
　　　　　　　　黃淑怡律師
　　　　　　　　張凱輝律師
右列被告因毒品危害防制條例案件，經檢察官提起公訴（九十三年度偵字第一九五三
八、一九五三九、一九八七五、一九八七六號），本院判決如左：
    主  文
乙○○共同連續販賣第一級毒品，處有期徒刑玖年。
扣案如附表編號一、二之物，均沒收並銷燬之。編號十四至二三、二五之物，均沒收
之。
    事  實
一、甲○○（另行審結）、乙○○（綽號「和尚」）、丙○○（綽號「眼鏡」、「小
    胖」，另行審結）與蔡家豪（綽號「名流」，檢察官另案偵辦中）均明知海洛因
    、安非他命各為毒品危害防制條例第二條第二項第一、二款規範之第一、二級毒
    品，不得運輸、販賣、持有、施用，竟共同基於意圖販賣第一級毒品海洛因、第
    二級毒品安非他命而營利之概括犯意，自民國九十二年六月間起至同年十月二十
    三日為警查獲時止，由蔡家豪、甲○○提供海洛因、安非他命等毒品供乙○○、
    丙○○施用，並予乙○○、丙○○每日約新臺幣（下同）一千元花用為酬；分由
    蔡家豪、甲○○負責販入海洛因、安非他命，而以甲○○所承租之臺北縣中和市
    ○○路六八三號三樓之一為相關聯絡及放置、分裝毒品之處所，並使用行動電話
    與買主聯絡妥適後，由甲○○負責毒品分裝，乙○○負責將海洛因、安非他命送
    交買主，丙○○則負責向買主收取價金等工作，以海洛因一小包（約○‧二公克
    ）、安非他命一小包（約○‧四公克）均一千元之代價，出賣予李和生、周怡岑
    （所涉施用毒品案件，由檢察官另案偵查中）及其他姓名年籍不詳之成年人等多
    人，嗣於九十二年十月二十三日二十二時五十五分許，在前揭甲○○承租處所為
    警查獲，並分別從甲○○、乙○○、丙○○房間及身上等處查扣得如附表所示之
    物。
二、案經臺北市政府警察局移送臺灣板橋地方法院檢察署檢察官偵查起訴。
    理      由
一、訊據被告乙○○固不否認有公訴所指前述事實行為，然辯稱僅係幫助獲取施用之
    代價，及獲取一千元以供花用而已等云云。辯護人辯護意旨略以：被告乙○○因
    甲○○行動不便，而幫忙送貨，甲○○則給予每天一千元作為手機費、油錢或修
    車之費用，並無其他酬金，且丙○○是國中同學，感情甚篤，丙○○與甲○○又
    為摯友，基於同學、朋友關係，始予幫忙，乙○○對於甲○○販賣毒品一事，不
    是很瞭解，乙○○確係基於幫助甲○○完成犯罪行為而參與，難認有犯意之聯絡
    暨行為之分擔，不得以共犯視之；而對於犯罪行為居於主導地位者，方為正犯，
    反之，即為幫助犯，被告乙○○行為，並無合同營利之犯意，實居於幫助之地位
    ，要難論以共同正犯之餘地等語為辯。是知，本件被告乙○○對有如事實欄之事
    實行為，已無爭執，而觀之如上所陳，得悉被告行為，究係共同正犯抑或幫助犯
    ，為本案爭執點，茲就本件被告乙○○部分，分述如後：
    (一)、右揭事實，業據被告乙○○於警詢、偵查及本院審理時，均坦承不諱，核與
        共同被告丙○○、甲○○分別於警詢、偵查時及本院訊問時所供本案查獲之
        海洛因、安非他命等全情，均屬相符；又被告乙○○對其餘共同被告丙○○
        、甲○○暨共犯部分，亦放棄本身之交互詰問之訴訟上權利（見本院九十三
        年八月五日審判筆錄），因認所為各該供述，足供憑信。又被告於警局接受
        詢問時，復無不法取供情形，亦據被告供明，足見被告於警局詢問暨偵查時
        之自白，與於本院訊問時之供述核屬相符，因認無何任意性瑕疵可擊，應堪
        確信；又前列供述，並有附表扣案之物可資佐證。
    (二)、而警方於九十二年十月二十三日二十二時五十五分許，在同案共同被告甲○○承租位於臺北縣中和市○○路六八三號三樓之一租屋處查獲如附表所示之
        毒品等物，亦有搜索扣押筆錄在卷足稽。而本案扣得之毒品，分經鑑驗結果
        各係第一級毒品海洛因、第二級毒品安非他命，有法務部調查局九十二年十
        二月五日調科壹字第○六○○○七六七八號鑑定通知書、臺北市政府警察局
        鑑驗報告單在卷足憑。
    (三)、綜上，本案事證明確，被告犯行，足以認定。
二、按販賣毒品罪，係行為人明知其為毒品，意圖販賣營利，而將毒品購入或賣出，
    有一於此，其犯罪即屬完成，無須二者兼備，此與意圖販賣而持有毒品罪，係指
    行為人以意圖販賣營利以外之原因而持有毒品，其後始起意營利販賣者（例如因
    為他人之贈與或寄藏而持有，嗣後始起意為販賣者而言），並不相同。因此，所
    謂販賣毒品者，並不以販入之後，復行賣出為必要條件，只要以營利為目的，將
    毒品購入或賣出，有一於此，其犯罪就已經完成，故不論販入或賣出之行為，皆
    屬販賣行為之一部分（最高法院八十八年度臺上字第二三九八號、九十年度臺上
    字第一二０四號、九十一年度臺上字第一一四三號判決意旨參照）。再者，販賣
    毒品（包括第一級毒品海洛因、第二級毒品安非他命或其他類別之管制毒品）之
    行為，並無一定公定價格，而係隨毒品市場之變動而生之浮動價格，且非公然交
    易，無論係瓶裝或紙包抑或其他類型之包裝，均可任意分裝增減重量、份量，每
    次買賣之價格亦各有差異，可以隨供、需雙方資力，關係深淺或需求數量、貨源
    充裕與否、販賣者資金需求殷切與否，以及政府查緝毒品態度，進而，為各種風
    險評估，而有各種不同之價格標準。大盤毒品販賣者可從中盤、小盤不同買受者
    之各種『價差』或『量差』（即加入不同成分之物質，以減低純度、增加重量）
    中謀取暴利之方式或有差異，然其為圖利益而非法販賣之行為，則無二致，此乃
    販賣毒品者，其圖取利得所為縱深、橫淺之具體考量。
三、次按毒品危害防制條例於九十二年七月九日修正公布全文，並於被告行為後之九
    十三年一月九日施行生效，毒品危害防制條例第四條增訂製造、運輸、販賣第四
    級毒品者之刑事處罰，原第四項、第五項則順延移列第五項、第六項，惟關於販
    賣第一級、第二級毒品之刑罰規定，不論條次、犯罪構成要件、法定刑度均未變
    更，同法第十八條第一項前段關於沒收銷燬查獲毒品之規定，修正明定為查獲之
    第一、二級毒品沒收銷燬之，比較新舊法結果，修正後之新法於被告無何不利，
    依刑法第二條第一項前段規定，本件販賣第一級、第二級毒品犯行應適用裁判時
    之新法即修正後之毒品危害防制條例處罰，是故，本判決所稱之毒品危害防制條
    例均指修正後之新法，不另註記，附此敘明。
四、核被告乙○○所為，係犯毒品危害防制條例第四條第一項、第二項之販賣第一、
    二級毒品罪。被告與同案共同被告甲○○、丙○○與共犯蔡家豪（另案）間，就
    所涉犯行，有犯意聯絡及行為分擔，皆為共同正犯。被告辯解為幫助犯一節，查
    區別正犯與幫助犯（從犯）之標準為：以自己犯罪之意思而參與犯罪構成要件
    之行為者，為正犯。以幫助他人犯罪之意思而參與犯罪構成要件之行為者，為
    正犯。以幫助他人犯罪之意思而參與，其所參與之行為，為犯罪構成要件以外
    之行為者，為從犯。以自己犯罪之意思而參與，其所參與之行為，為犯罪構成
    要件以外之行為者，為從犯。因之，如前所述，被告乙○○自共犯蔡家豪、甲○○處取得一千元價款，並有免費施用毒品之利益，其後為毒品送交買主之分工行
    為，則其為賺取款項用供生活之需暨免費施用毒品之利益，顯係意圖營利而參與
    販賣毒品之犯罪構成要件行為，其為正犯，要無疑義，參以所辯：確係基於幫助
    甲○○完成犯罪行為而參與等語，更加明瞭，足悉被告雖係基於幫助他人犯罪之
    意思，惟其所參與者，已為犯罪構成要件之內涵行為，如前所述，已無疑問，是
    被告行為自屬共犯。所陳為幫助犯一節，要係誤會，附此說明。被告如上所為多
    次販賣海洛因、安非他命犯行，均時間緊接，手段方式相同，所犯犯罪構成要件
    各屬相同，應依刑法第五十六條規定論以連續犯，並依法加重其刑，惟死刑、無
    期徒刑部分，則不得加重之，僅得就有期徒刑部分為加重；又被告販賣毒品前持
    有毒品之低度行為，各為販賣各該毒品之高度行為所吸收，不另論罪。被告所犯
    前開二罪名，係一行為同時觸犯之，為異種想像競合犯，應依刑法第五十五條規
    定，從一較重之販賣第一級毒品罪處斷。公訴認被告所涉前揭販賣第一、二級毒
    品罪間，犯意各別，行為有異，應分論併罰一節，然查被告乙○○供述以：伊每
    次送貨都只送一包，一包內有幾小包，含有幾種毒品，伊並不知道，其他共犯也
    不曾告訴過伊等語（見本院九十三年八月五日審判筆錄），稽此，實已無從確知
    被告所為行為，究有何足可單獨割裂而認為數罪之依據，而公訴亦未具體指明被
    告乙○○有何不同之犯意暨行為之差異，同未舉出相關事證用供本院調查審理，
    因認不能認定被告乙○○所為係犯意、行為各屬不同之數罪，則被告乙○○所為
    ，應係一行為同時觸犯二罪名之想像競合犯，公訴所指，當係誤會。又被告乙○○其僅囿於貪念，受邀送貨，獲取蠅利，並非首謀，又所犯販賣毒品期間亦非甚
    長，復坦承犯行，深具悔意，要非怙惡不悛，其情並非全無可憫，應無予與社會
    永久隔離，亦無剝奪其終身自由之必要，縱量處法定最低刑度之無期徒刑，猶嫌
    過重，爰依刑法第五十九條規定酌減其刑。
五、爰審酌販賣行為乃煙毒禍害之源，其源不斷，流毒所及，非僅多數人之生命、身
    體受其侵害，社會、國家法益亦或不能免，已非個人一己生命、身體法益之可比
    擬，而被告僅因獲取蠅利而為販賣用以圖利之動機、所用手段、方式，暨其戕害
    國民之身心健康，危害社會之程度，犯罪後尚有悔意之態度等一切情狀，酌為量
    處如主文所示之刑。
六、扣案如附表編號一、二之物，各為查獲之第一級毒品海洛因、第二級毒品安非他
    命，不問屬於何人所有，均應依毒品危害防制條例第十八條第一項前段規定沒收
    銷燬之。編號十四至二十一各係供犯罪所用之物、編號二二之帳冊五本，係販賣
    記事所用、二三之監視器一組，為避免警方查緝而裝設之儀器，各係供犯罪所用
    之物，編號二五之行動電話，各為被告乙○○，以及同案共同被告丙○○、甲○○所有，亦係供販賣毒品聯絡之用，亦據被告乙○○供明在卷，應各依毒品危害
    防制條例第十九條第一項前段規定宣告沒收之。又前述物品既經扣案，且於裁判
    時仍屬存在，即無「全部或一部不能沒收」之情形，逕為諭知沒收即屬已足。又
    同上條例第十九條第一項規定，雖採義務沒收之立法例，然僅以販賣毒品所得之
    財物為限，倘如能認定係販賣所得之款項，固均應予以宣告沒收，然公訴所指
    本件被告等所販賣予毒品之人即購買毒品之李和生陳稱係以二千或三千元購買海
    洛因一包約０‧三公克，買過二、三次等情，而另一購買毒品者周怡岑【按：與
    李和生為朋友關係】，亦陳稱以一千元或二千元不等之價錢購買一小包海洛因（
    重量不詳），約十次左右等語（均見九十二年十月二十四日警詢筆錄），足知被
    告等已有圖得利潤，換言之，其等有營利之意圖，應無疑義，惟各該籠統概括性
    之供述，參酌其他事證，固足認定被告共同販賣毒品，無訛，惟尚難執為確定販
    賣毒品所得財物數額之依據。此外，公訴人復未舉出相關事證以供調查被告販賣
    毒品所得之財物數額，則本院就被告販賣毒品所得財物，即無從為沒收暨以財產
    抵償之宣告。至編號三至十三、二六至二九之物，觀其性質係供施用毒品所用之
    物，亦據被告乙○○供認係供施用毒品所用於卷，是應於被告施用毒品案件中為
    宣告沒收，與本案販賣犯行並無其關聯，亦不予宣告沒收。又編號二四、三十、
    三一等金錢雖據扣案，惟無事證足認為係供本案犯罪或預備供犯罪所用之物，或
    本案販賣毒品所得之財物，要亦無從附隨本案而為宣告沒收，均併此敘明。
七、被告甲○○、丙○○部分，俟到案後另行審結，附此敘明。
據上論結，應依刑事訴訟法第二百九十九條第一項前段，毒品危害防制條例第四條第
一項、第十八條第一項前段、第十九條第一項前段，刑法第十一條前段、第二條第一
項前段、第二十八條、第五十六條、第五十五條、第五十九條，判決如主文。
本案由檢察官張誌洋提起公訴，經檢察官游鉦添到庭執行職務。
中　　　華　　　民　　　國　　九十三　　年　　　八　　　月　　三十一　　日
                                臺灣板橋地方法院刑事第九庭
                                    審判長法  官  蔡新毅
                                          法  官  林海祥
                                          法  官  黎錦福
右正本證明與原本無異。
如不服本判決，應於判決送達後十日內向本院提出上訴狀 (應附繕本)，上訴於臺灣
高等法院。
                                          書記官  蔡麗春
中　　　華　　　民　　　國　　九十三　　年　　　八　　　月　　三十一　　日
附表：
┌──┬─────────────┬─────┬────────────┐
│編號│扣案物品名稱、數量        │ 持 有 人 │     備          註     │
├──┼─────────────┼─────┼────────────┤
│一  │海洛因五十六包（驗後總淨重│甲○○    │法務部調查局九十二年十二│
│    │：七○．二四公克）        │          │月五日調科壹字第○六○○│
│    │                          │          │○七六七八號鑑定通知書（│
│    │                          │          │九二偵一九五三八卷一八八│
│    │                          │          │頁）                    │
├──┼─────────────┼─────┼────────────┤
│二  │安非他命七○包（毛重八七．│甲○○    │臺北市政府警察局刑事警察│
│    │二八公克）                │          │大隊查獲涉嫌毒品危害防制│
│    │                          │          │條例毒品初步鑑驗報告單（│
│    │                          │          │同前偵卷八十一頁）      │
├──┼─────────────┼─────┼────────────┤
│三  │已使用針筒三十七支        │甲○○    │                        │
├──┼─────────────┼─────┼────────────┤
│四  │海洛因殘渣袋六十一個      │甲○○    │                        │
├──┼─────────────┼─────┼────────────┤
│五  │安非他命殘渣袋十三個      │甲○○    │                        │
├──┼─────────────┼─────┼────────────┤
│六  │液體海洛因二十八包        │甲○○    │                        │
├──┼─────────────┼─────┼────────────┤
│七  │海洛因空瓶三個            │甲○○    │                        │
├──┼─────────────┼─────┼────────────┤
│八  │安非他命玻璃管八支        │甲○○    │                        │
├──┼─────────────┼─────┼────────────┤
│九  │安非他命玻璃球五個        │甲○○    │                        │
├──┼─────────────┼─────┼────────────┤
│十  │安非他命施用器一組        │甲○○    │                        │
├──┼─────────────┼─────┼────────────┤
│十一│安非他命鏟管六支          │甲○○    │                        │
├──┼─────────────┼─────┼────────────┤
│十二│含殘渣之海洛因鏟管七支    │甲○○    │                        │
├──┼─────────────┼─────┼────────────┤
│十三│含殘渣之裝海洛因用奶嘴斗一│甲○○    │                        │
│    │個                        │          │                        │
├──┼─────────────┼─────┼────────────┤
│十四│藥品研磨器一組            │甲○○    │                        │
├──┼─────────────┼─────┼────────────┤
│十五│海洛因攪拌杯一個          │甲○○    │                        │
├──┼─────────────┼─────┼────────────┤
│十六│葡萄糖半瓶                │甲○○    │                        │
├──┼─────────────┼─────┼────────────┤
│十七│毒品過濾器一個            │甲○○    │                        │
├──┼─────────────┼─────┼────────────┤
│十八│未使用之針筒五十七支      │甲○○    │                        │
├──┼─────────────┼─────┼────────────┤
│十九│未使用之分裝袋一百二十個  │甲○○    │                        │
├──┼─────────────┼─────┼────────────┤
│二十│電子磅秤三個              │甲○○    │                        │
├──┼─────────────┼─────┼────────────┤
│二一│未使用之分裝袋一批        │甲○○    │                        │
├──┼─────────────┼─────┼────────────┤
│二二│帳冊五本                  │甲○○    │                        │
├──┼─────────────┼─────┼────────────┤
│二三│監視器一組【含鏡頭二個、切│甲○○    │                        │
│    │換器一個、麥克風一個、線路│          │                        │
│    │一組及螢幕】              │          │                        │
├──┼─────────────┼─────┼────────────┤
│二四│新台幣五千四百元          │甲○○    │                        │
├──┼─────────────┼─────┼────────────┤
│二五│行動電話五支              │甲○○、廖│門號：000000000│
│    │                          │秉誠、陳建│二、0000000000│
│    │                          │宇        │為乙○○所有；          │
│    │                          │          │門號：000000000│
│    │                          │          │九、0000000000│
│    │                          │          │為丙○○所有；          │
│    │                          │          │其餘為甲○○所有。      │
│    │                          │          │（見乙○○九十二年十月二│
│    │                          │          │十四日警詢筆錄；九二偵一│
│    │                          │          │九五三八卷五十三頁）    │
├──┼─────────────┼─────┼────────────┤
│二六│安非他命二包（毛重一．三公│丙○○、陳│臺北市政府警察局刑事警察│
│    │克）                      │建宇      │大隊查獲涉嫌毒品危害防制│
│    │                          │          │條例毒品初步鑑驗報告單（│
│    │                          │          │九二偵一九八七五卷八十一│
│    │                          │          │頁）；九十二年保字第六八│
│    │                          │          │七八號扣押物品清單（同前│
│    │                          │          │偵卷一○四頁）          │
├──┼─────────────┼─────┼────────────┤
│二七│液體安非他命一個          │乙○○    │九十二年保字第六八七八號│
│    │                          │          │扣押物品清單（同右）    │
├──┼─────────────┼─────┼────────────┤
│二八│安非他命施用器一組        │乙○○    │同右                    │
├──┼─────────────┼─────┼────────────┤
│二九│施用安非他命之玻璃球管四支│丙○○、陳│同右                    │
│    │                          │建宇      │                        │
├──┼─────────────┼─────┼────────────┤
│三十│新臺幣一千元              │乙○○    │                        │
├──┼─────────────┼─────┼────────────┤
│三一│新臺幣一千九百元          │丙○○    │                        │
└──┴─────────────┴─────┴────────────┘
※附錄本案論罪科刑主要法條全文※
毒品危害防制條例第四條
製造、運輸、販賣第一級毒品者，處死刑或無期徒刑；處無期徒刑者，得併科新臺幣
一千萬元以下罰金。
製造、運輸、販賣第二級毒品者，處無期徒刑或七年以上有期徒刑，得併科新臺幣七
百萬元以下罰金。
製造、運輸、販賣第三級毒品者，處五年以上有期徒刑，得併科新臺幣五百萬元以下
罰金。
製造、運輸、販賣第四級毒品者，處三年以上十年以下有期徒刑，得併科新臺幣三百
萬元以下罰金。
製造、運輸、販賣專供製造或施用毒品之器具者，處一年以上七年以下有期徒刑，得
併科新臺幣一百萬元以下罰金。
前五項之未遂犯罰之。
毒品危害防制條例第十八條
查獲之第一、二級毒品及專供製造或施用第一、二級毒品之器具，不問屬於犯人與否
，均沒收銷燬之；查獲之第三、四級毒品及製造或施用毒品之器具，無正當理由而擅
自持有者，均沒入銷燬之。但合於醫藥、研究或訓練之用者，得不予銷燬。
前項合於醫藥、研究或訓練用毒品或器具之管理辦法，由法務部會同行政院衛生署定
之。
毒品危害防制條例第十九條
犯第四條至第九條、第十二條、第十三條或第十四條第一項、第二項之罪者，其供犯
罪所用或因犯罪所得之財物，均沒收之，如全部或一部不能沒收時，追徵其價額或以
其財產抵償之。
為保全前項價額之追徵或以財產抵償，得於必要範圍內扣押其財產。
犯第四條之罪所使用之水、陸、空交通工具沒收之。
